【裁判字號】    90,台上,1577
【裁判日期】    900315
【裁判案由】    過失致人於死
【裁判全文】
最高法院刑事判決                                九十年度台上字第一五七七號
    上  訴  人  台灣高等法院台中分院檢察署檢察官
    被      告  甲○○
    選任辯護人  柯開運律師
右上訴人因被告過失致人於死案件，不服台灣高等法院台中分院中華民國八十九年七
月十八日第二審更審判決（八十九年度重上更(三)字第五一號，起訴案號：台灣彰化地
方法院檢察署八十二年度偵字第七九二九、八一二五號），提起上訴，本院判決如左
：
    主  文
原判決撤銷，發回台灣高等法院台中分院。
    理  由
本件原判決以公訴意旨略稱：被告甲○○於民國八十二年五月十四日二十二時十分許
，駕駛車號000－0000號自用小客車，沿彰化縣和美鎮道○路，由伸港往彰化
方向行駛，途經彰化縣和美鎮道○路與鹿和路口，本應注意行車應在限速內行駛，且
應注意車前狀況，隨時採取必要之安全措施，又依當時天候路況，復無不能注意之情
形，乃竟應注意而不注意，貿然超速行駛，且未注意車前狀況，致撞及由王陳貼所騎
乘，沿鹿和路由鹿港往和美方向行駛之ＴＲＧ－五一三號機車，使王陳貼人車倒地，
因而受有頭部外傷、顱內出血之傷害，當場傷重不治死亡，甲○○見狀慌忙逃逸。因
認被告涉嫌刑法第二百七十六條第一項之過失致人於死罪云云。經審理結果，認被告
犯罪不能證明，因而撤銷第一審論處被告因過失致人於死罪刑之判決，改判諭知被告
無罪，固非無見。
惟按審理事實之法院，對於被告之犯罪證據，應從各方面詳予調查，以期發現真實，
苟非調查之途經已窮，而被告之犯罪嫌疑仍屬不能證明，要難遽為無罪之判決。經查
(一)、原判決係依被告之弟張世輝及警員邱天從之證詞，認000－0000號自用小
客車於肇事前已失竊。但依邱天從在原審所稱：「他（指張世輝）有來報案，但說不
出時間、地點、又沒有證件，我就沒有受理，車禍前三、四天來報案。」、「都沒有
（作筆錄），因當時係在派出所外面碰到他的。」、「但車禍發生前張世輝確有向我
報汽車遺失，但日期我不記得了。」等語（見原審更(三)卷第二十六頁正反面），則張
世輝如果確有失竊該車而前往派出所之事，其何以不知汽車失竊之時間、地點﹖沒有
證件是否可以做為不受理報案之藉口﹖有無規定可不受理報案﹖如果汽車證件放在汽
車內一併失竊，警方是否可不受理報案﹖張世輝何以不進入派出所向值班人員報案，
而竟在派出所外面碰到邱天從，向邱天從報案﹖如確須有證件始能報案，張世輝何以
不即刻與持有證件之億成汽車商行負責人丁螺珠聯繫報案，以防汽車肇事受牽累﹖邱
天從非本件車禍處理之人員，何以知悉該車發生車禍﹖何以能回憶張世輝於車禍發生
前三、四天有到派出所報失竊﹖有無立即告知車禍處理之警員以供調查之參考﹖凡此
事項，攸關張世輝、邱天從所為肇事汽車事前失竊說詞是否實在，原審未深入調查，
遽採為被告無罪之依據，已嫌速斷﹖(二)、依證人即處理車禍之警員黃椿榮於第一審證
稱：「張世輝之母親事發當天晚上就有到派出所，並稱係其子甲○○在用車子」等語
（見一審卷第一○三頁），復於原審證稱：「車禍發生後有一位資深同事看見那部車
說係張世輝的車，就去張家找他，張世輝當時在睡覺，我們帶他到派出所，他母親亦
到派出所很激動說與張世輝無關，車子是他哥哥在開的，他母親與張世輝住在一起，
他母親當時在派出所有很激動說車子是他哥哥甲○○在使用。」等語（見原審更(三)卷
第二十七頁反面），雖被告之母莊金環於原審到庭否認其語，但該車如非被告在駛用
，何以由被告以該車向億成汽車商行擔保借款﹖該車肇事後，既有被告之母莊金環亦
到派出所，何以張世輝尚要電告被告﹖汽車肇事後，隨同處理警員黃椿榮到張世輝家
中之資深警員為何人﹖何以知悉該車係張世輝的車﹖是否知悉該車何人在駛用﹖張世
輝在睡覺中被警找到時，最初反應如何﹖又依黃椿榮證稱：「我們有連絡上甲○○叫
他到派出所來，他說有事情沒辦法來……」等語（見原審更(三)卷二十八頁），如果非
被告駛用該汽車肇事，既經其弟張世輝到派出所後電告，復經警員連絡其到派出所，
理應立刻趕到派出所澄清，何以均藉故置之不理﹖凡此事項，攸關認定被告有無駕駛
該車肇事，原審未一一加以詳細調查斟酌，遽行判決，亦有可議。(三)、依被告於八十
二年五月二十五日到案後，經檢視其身體頭部、胸部、腹部、兩手肘、手指均有受傷
，有照片八張在卷可稽，雖被告於偵審中辯稱係與同居人鄭素卿吵架所致，但被告與
鄭素卿究竟有無吵架、打架之事，起訴書已列舉被告與鄭素卿及證人張慶祥等人供詞
相互矛盾之處，且車禍發生於八十二年五月十四日到同年月二十五日被告到案時，已
隔十一日，如果被告與鄭素卿有吵架打架之事，而非重大之撞擊，到案後是否尚能檢
視其有多處之傷害﹖其受傷之情形究竟係吵架、打架所致，抑坐於汽車內肇事碰撞所
致﹖等事項，攸關被告受傷之原因，殊有送請專門機關詳加鑑定參考之必要，原審未
經送請鑑定，徒依與被告有同居及朋友之誼之證人鄭素卿、張慶祥陳述，即認係酒後
與同居人鄭素卿吵架所致，其採證不無可議。檢察官上訴意旨指摘原判決不當，非無
理由，應認仍有撤銷發回更審之原因。又本件雖屬刑事訴訟法第三百七十六條第一款
所列之案件，但於修正刑事訴訟法施行前，原得上訴於第三審法院，且已繫屬於法院
，依刑事訴訟法施行法第五條第一項規定，仍應依施行前之法定程序終結之，附此
明。
據上論結，應依刑事訴訟法第三百九十七條、第四百零一條，判決如主文。
中      華      民      國     九十     年      三      月     十五     日
                              最高法院刑事第十庭
                                  審判長法官  莊  登  照
                                        法官  洪  明  輝
                                        法官  蔡  清  遊
                                        法官  黃  一  鑫
                                        法官  張  淳  淙
      右正本證明與原本無異
                                              書  記  官
中      華      民      國     九十     年      三      月    二十一    日


司法院資訊處製作；財團法人民間司法改革基金會備份。
